台灣台中地方法院刑事判決　　　　　　　　　　　九十三年度中簡上字第二四二號
　　上　訴　人　台灣台中地方法院檢察署檢察官
　　被　　　告　唐國明
右上訴人因被告偽造文書案件，不服本院台中簡易庭九十三年度中簡字第九五二號中
華民國九十三年四月二十一日第一審簡易判決（聲請案號：台灣台中地方法院檢察署
九十三年度偵字第五四九二、七○四三號），提起上訴，本院管轄第二審之合議庭判
決如左：
    主  文
上訴駁回。
    事  實
一、唐國明與甲○○、林左勝為台灣水泥公司台中廠草屯分廠之同事，因有嫌隙，竟
    基於行使偽造私文書及誹謗之犯意，利用甲○○在廠內電腦以ＷＯＲＤ程式製作
    「說明書」（內容略謂：本人˙˙˙目前服務於台灣水泥公司台中廠草屯分廠，
    在外租賃獨自扶養殘障幼女，課後安親、醫療、復健，實無多餘能力照顧家鄉二
    老˙˙˙謹附上幼女殘障手冊以茲證明，懇請上級主管協助家弟早日除役，返鄉
    克盡為人子女應盡之孝道。˙˙˙）之電磁紀錄後未刪除的機會，擅自將該「說
    明書」內容列印在紙張上，並記下甲○○Ｅ－ＭＡＩＬ信箱帳號、密碼，於民國
    九十二年十二月二十七日十六時許，前往台中市○○路某網咖，在電腦上將該「
    說明書」之內容重新繕打，修改成「自白書」（內容略謂：本人˙˙˙目前服務
    於台灣水泥公司台中廠草屯分廠，在外自築家庭獨自扶養林左勝《按：亦為同廠
    同事》，實無多餘能力照顧家鄉二老˙˙˙謹附上證明，懇請上級主管協助家弟
    早日除役，請勿依不同眼光看待，返鄉克盡為人子女應盡之孝道。），並意圖散
    佈於眾，將上開偽造之「自白書」電磁紀錄以甲○○Ｅ－ＭＡＩＬ信箱發送給詹
    雅惠、林怡妏、林妙繐等多人，使他人上網瀏覽而獲取該資訊，誤信發件者為甲
    ○○，而予以行使，用以指摘甲○○與林左勝在外共築家庭等足以毀損甲○○、
    林左勝名譽之不實事項，足生損害於甲○○、林左勝。
二、案經甲○○訴由南投縣警察局草屯分局及林左勝訴由台灣南投地方法院檢察署檢
    察官呈請台灣高等法院台中分院檢察署檢察長令轉台灣台中地方法院檢察署檢察
    官偵查起訴。
    理  由
一、右揭事實，業據被告唐國明坦承不諱，核與告訴人甲○○、林左勝指訴情節相符
    ，並有如事實欄所示之「說明書」一張及ｙａｈｏｏ奇摩電子信箱網頁列印影本
    二張（一者內容為「自白書」，一者內容為被告之道歉啟示）在卷可資佐證，堪
    認被告前開自白確與事實相符，本案事證明確，被告犯行洵堪認定。
二、按電磁紀錄藉機器或電腦之處理所顯示之影像或符號，足以為表示其用意之證明
    者，以文書論，刑法第二百二十條第二項定有明文。是如事實欄所示之「自白書
    」自屬於刑法第二百二十條第二項之準私文書。核被告所為，係犯刑法第二百十
    六條、第二百二十條第二項、第二百十條之行使偽造準私文書罪及同法第三百十
    條第二項加重誹謗罪。被告偽造準私文書後持以行使，其偽造之低度行為，應為
    行使之高度行為所吸收，只論以行使偽造準私文書罪。被告同時誹謗告訴人甲○
    ○、林左勝之名譽，為想像競合犯，應從一重處斷，又被告冒用告訴人甲○○名
    義經由網路寄發電腦文件，誹謗告訴人甲○○、林左勝二人名譽，其以一行為觸
    犯前開二罪，亦應依想像競合犯之規定，從情節較重之行使偽造準私文書罪處斷
    。原審以被告罪證明確，並以被告前未曾受有期徒刑以上刑之宣告，有台灣台中
    地方法院檢察署刑案資料查註紀錄表及台灣高等法院被告全國前案紀錄表在卷可
    按，因一時失慮，偶罹刑典，經此刑之宣告，應知警惕而無再犯之虞，認所宣告
    之刑，以暫不執行為適當，適用刑法第二百十六條、第二百十條、第二百二十條
    第二項、第三百十條第二項、第五十五條、第四十一條第一項前段、第七十四條
    第一款，罰金罰鍰提高標準條例第一條前段、第二條，量處被告有期徒刑肆月，
    並諭知易科罰金之折算標準及緩刑二年，認事用法並無不當，量刑及緩刑之諭知
    亦屬妥適。上訴意旨雖以：被告迄未與告訴人甲○○、乙○○達成和解，足見並
    未深具悔意等語，指摘原審量刑及緩刑之諭知過輕，惟查本案被告於案發後已向
    告訴人道歉及申請調解，然因告訴人甲○○請求被告賠償美金一萬一千五百元致
    雙方未能和解等情，業據被告供述在卷，並有道歉啟事、台中縣太平市調解委員
    會調解不成立證明書、告訴人甲○○出具之和解書一份在卷可稽，足徵被告非全
    無與告訴人和解之意願，尚難僅以被告未與告訴人達成和解逕認被告犯罪後態度
    不佳，是原審量處有期徒刑四月顯無過輕情形。再刑罰在目的上具犯罪之預防目
    的，本案被告素行尚佳，有正當之工作且尚在就學中，此有被告所提之學生證一
    紙在卷可按，犯罪後復坦承犯行，本院綜合前揭卷證資料，尚難認被告具有非以
    刑罰制裁不足預防再犯之惡性，至被告固尚未與告訴人和解，惟告訴人等仍得循
    民事程序填補損害，從而原審諭知緩刑亦無不當。本件上訴人之上訴為無理由，
    應予駁回。
據上論斷，應依刑事訴訟法第四百五十五條之一第三項、第三百六十八條，判決如主
文。
中      華      民      國    九十三    年     七       月     十三     日
        台灣台中地方法院刑事第十一庭
                                        審判長法  官  蔡  名  曜
                                              法  官  蔡  美  華
                                              法  官  郭  書  豪
右正本證明與原本無異。
不得上訴。
                                              書記官
中      華      民      國    九十三    年      七     月     十三     日
附錄本案論罪科刑法條全文：
刑法第二百一十條
偽造、變造私文書，足以生損害於公眾或他人者，處五年以下有期徒刑。
刑法第二百一十六條
行使第二百十條至第二百十五條之文書者，依偽造、變造文書或登載不實
事項或使登載不實事項之規定處斷。
刑法第三百一十條
意圖散布於眾，而指摘或傳述足以毀損他人名譽之事者，為誹謗罪，處一
年以下有期徒刑、拘役或五百元以下罰金。
散布文字、圖畫犯前項之罪者，處二年以下有期徒刑、拘役或一千元以下
罰金。
刑法第二百二十條
在紙上或物品上之文字、符號、圖畫、照像，依習慣或特約，足以為表示
其用意之證明者，關於本章及本章以外各罪，以文書論。
錄音、錄影或電磁紀錄，藉機器或電腦之處理所顯示之聲音、影像或符號
，足以為表示其用意之證明者，亦同。
稱電磁紀錄，指以電子、磁性或其他無法以人之知覺直接認識之方式所製
成之紀錄，而供電腦處理之用者。
